【裁判字號】    89,台上,4067
【裁判日期】    890713
【裁判案由】    違反槍砲彈藥刀械管制條例
【裁判全文】
最高法院刑事判決                              八十九年度台上字第四○六七號
    上  訴  人  甲○○
                乙○○
右上訴人等因違反槍砲彈藥刀械管制條例案件，不服台灣高等法院台中分院中華民國
八十九年四月二十四日第二審更審判決（八十八年度上更(二)字第二三八號，起訴案號
：台灣台中地方法院檢察署八十四年度偵字第一五二八九號），提起上訴，本院判決
如左：
    主  文
上訴駁回。
    理  由
按刑事訴訟法第三百七十七條規定，上訴於第三審法院，非以判決違背法令為理由，
不得為之。是提起第三審上訴，應以原判決違背法令為理由，係屬法定要件。如果上
訴理由狀並未依據卷內訴訟資料，具體指摘原判決不適用何種法則或如何適用不當，
或所指摘原判決違法情事，顯與法律規定得為第三審上訴理由之違法情形，不相適合
時，均應認其上訴為違背法律上之程式，予以駁回。本件上訴意旨略稱：(一)原審就被
害人湯宗樺之指述，加以推測擬制，致誤認伊二人持有槍彈逼取債務，(二)伊等駕車在
被害人車輛之後，跟蹤監視，並未剝奪被害人之行動自由，(三)被害人或因伊等言語，
心生恐懼而不得不從，惟究其人身自由，尚未被剝奪，(四)原判決先則謂「本件被告等
係對被害人施以脅迫，使被害人心生畏懼，聽命於被告之指示而行事，以此脅迫方法
將被害人置於自己實力支配之下」，又謂「此將來惡害之通知，更足以使湯宗樺心生
畏懼，而喪失其意思決定之自由」，再謂「陳賢寬前揭證述，固足以證明被告等未對
被害人施以綁架……無法證明被害人未喪失其意思決定之自由」，先後相互矛盾，
(五)依湯宗樺供述，其失去行動自由時間不超過四小時，原審竟認為約五小時，(六)姜志
宏縱為保養手槍之目的，將手槍交付伊等，亦無併同子彈交付之理；又伊等共同持有
手槍，是否附有子彈，亦待查證，(七)原審未再查明姜志宏打電話至心想事成紅茶店向
甲○○索回槍彈之電話號碼，並查明姜志宏原住台中市○○路一八○號七樓之二有無
訪客進入登記紀錄，亦有應調查之證據而未調查之違誤等語。
惟查原審撤銷第一審關於上訴人等不當之判決，改判從一重論處上訴人等共同未經許
可，無故持有手槍之罪刑，已明係依憑被害人湯宗樺、華麗鳳之指訴、證人姜志宏
、周孫琦之供證，並上訴人等不否認邀約被害人索取新台幣四百萬元之債務等事證，
為其論罪之基礎，且說明上訴人等為追討債務之目的，而持槍施以脅迫，使被害人心
生畏懼，達至喪失其自由意志決定行動自由之程度，即應成立刑法第三百零二條妨害
自由罪，不再論以同法第三百零四條之恐嚇危害於安全罪，又所犯強制罪行部分之低
度行為，並應為剝奪行動自由之高度行為所吸收等理由綦詳，從形式上觀察，並無違
背法令之情形。按原判決論述上訴人等成立剝奪他人行動自由之意見，或有上訴意旨
(四)項所陳用詞未盡相同之情形，然其於闡釋上訴人等持槍逼債，使被害人心生畏懼，
已至不敢違抗，致喪失行動自由意志程度之意旨，則無二致，自無該(四)項所指相互矛
盾之違誤。上訴意旨(一)(二)(三)項所陳，就原審採證認定上訴人應成立刑法第三百零二條
之犯行之職權行使，徒憑主觀而為事實問題之爭執，亦非適法之第三審上訴理由。至
上訴意旨(五)項所指，被害人喪失行動自由時間究為四小時抑或五小時；上訴意旨(七)項
所指，姜志宏與甲○○之間如何索回槍彈之聯絡經過，姜志宏住處有無訪客登記等細
節，均與本案基本犯行之論定，要無直接關連。上訴意旨(六)項所指上訴人等未併同持
有子彈乙節，亦未依憑卷存資料具體指摘此部分事實之認定錯誤，復未另行積極舉證
以供審酌，亦難認原審即有違背調查證據必要性之違法。均核與法律規定得為第三審
上訴理由之違法情形，不相適合，其上訴不符法律規定之程式，應予駁回。
據上論結，應依刑事訴訟法第三百九十五條前段，判決如主文。
中      華      民      國    八十九    年      七      月     十三     日
                              最高法院刑事第二庭
                                  審判長法官  莊  來  成
                                        法官  呂  潮  澤
                                        法官  謝  俊  雄
                                        法官  白  文  漳
                                        法官  蘇  振  堂
      右正本證明與原本無異
                                              書  記  官
中      華      民      國    八十九    年      七      月     十九     日


司法院資訊處製作；財團法人民間司法改革基金會備份。
